【裁判字號】    97,聲再,147
【裁判日期】    970930
【裁判案由】    聲請再審
【裁判全文】
臺灣高等法院臺中分院刑事裁定         97年度聲再字第147號
再審聲請人
即受判決人  甲○○
上列聲請人因誣告案件，對於本院96年度上訴字第3166號刑事判
決，聲請再審，本院裁定如左：
    主  文
再審之聲請駁回。
    理  由
一、再審意旨略以：告訴人黃佩韻法官於 93年8月31日當庭拒收
    之書狀，係再審聲請人甲○○（下稱聲請人)已於93年8月30
    日即以用印之答辯狀，而非他人所撰寫之書狀（即金建國於
    93年7月31日退還之檢舉書)，即足以證明黃佩韻法官表示非
    聲請人親筆所寫的書狀不收，即為事實，而非虛構，此屬確
    實之新證據，符合再審之規定，並有重要證據漏未審酌，足
    認應改判無罪，爰依刑事訴訟法第420條第1項第3款(受有罪
    判決之人，已證明其係被誣告者)、第4款（原判決所憑之通
    常法院之裁判已變更)、第6款（發現確實之新證據），及同
    法第421條重要證據漏未審酌為由，聲請再審等語。
二、按有罪之判決確定後，有左列情形之一者，為受判決人之利
    益，得聲請再審︰一原判決所憑之證物已證明其為偽造或變
    造者。二原判決所憑之證言、鑑定或通譯已證明其為虛偽者
    。三受有罪判決之人，已證明其係被誣告者。四原判決所憑
    之通常法院或特別法院之裁判已經確定裁判變更者。五參與
    原判決或前審判決或判決前所行調查之法官，或參與偵查或
    起訴之檢察官，因該案件犯職務上之罪已經證明者，或因該
    案件違法失職已受懲戒處分，足以影響原判決者。六因發現
    確實之新證據，足認受有罪判決之人應受無罪、免訴、免刑
    或輕於原判決所認罪名之判決者。前項第 1款至第3款及第5
    款情形之證明，以經判決確定，或其刑事訴訟不能開始或續
    行非因證據不足者為限，得聲請再審，刑事訴訟法第 420條
    定有明文；又刑事訴訟法第 420條第1項第6款所謂發現確實
    之新證據，係指該證據於事實審法院判決前已經存在，為法
    院、當事人所不知，不及調查斟酌，至其後始行發現，且就
    證據本身形式上觀察，固不以絕對不須經過調查程序為條件
    ，但必須顯然可認為足以動搖原有罪確定判決，而為受判決
    人無罪、免訴、免刑或輕於原判決所認罪名之判決者為限。
    此受理聲請再審之最後事實審法院，應就聲請再審理由之所
    謂「新證據」，是否具備事實審判決前已經存在，為法院、
    當事人所不知，事後方行發現之「嶄新性」，及顯然可認足
    以動搖原有罪確定判決，應為無罪、免訴、免刑或輕於原判
    決罪名之「顯然性」二要件，加以審查，為判斷應否准予開
    始再審之準據。次按不得上訴於第三審法院之案件，其經第
    二審確定之有罪判決，就足生影響於判決之重要證據漏未審
    酌為理由而聲請再審者，應於原判決送達後20日內為之，刑
    事訴訟法第424條亦定有明文。
三、經查：
  (一)按不得上訴於第三審法院之案件，其經第二審確定之有罪判
    決，就足生影響於判決之重要證據漏未審酌為理由而聲請再
    審者，應於原判決送達後20日內為之，刑事訴訟法第 424條
    定有明文。本件聲請人據以聲請再審之確定判決即本院97年
    1月30日 96年度上訴字第3166號第二審刑事判決有關誹謗罪
    部分（此部分屬刑事訴訟法第 376條所規定不得上訴於第三
    審法院之案件)，因該案判決業已於97年2月12日送達予聲請
    人，有送達證書附卷可查（見該案卷第47頁）。玆聲請人於
    收受原確定判決後，於 97年8月28日始提起本件再審，顯已
    逾20日之法定期間，揆諸上開說明，聲請人以刑事訴訟法第
    421條之規定，聲請再審，顯不合法律之規定。
  (二)至聲請人主張：黃佩韻法官確實於 93年8月31日，當庭拒收
    聲請人之上開書狀，聲請人並無虛構黃佩韻法官涉嫌變造刪
    除 93年8月31日民事事件審理光碟內容之事實，上開書狀係
    屬新證據，足認聲請人應受無罪之判決云云。惟查，上開93
    年8月31日之審理光碟，經臺灣苗栗地方法院於96年10月2日
    當庭勘驗結果：「黃佩韻官僅闡述：『張先生（指甲○○）
    我跟你說，你如果要講的話很多，因為我們這樣記，也會有
    所遺漏，你不要把那個給我（指甲○○手上的資料），那不
    是你本人寫的，你要你本人寫的，簽你本人的名字，你送上
    來，我們一定會附卷，如果不是你本人的名字，我們當然不
    接受，因為別人的名字他不是當事人。』被告甲○○答：『
    不是，是我的名字啊。』黃佩韻法官闡述：『如果是你的名
    字那我們會看。』」等情，有勘驗筆錄在卷可查（見臺灣苗
    栗地方法院96年度訴字第531號卷第31頁)，足見黃佩韻法官
    並無拒收聲請人所提之上開書狀，且該光碟經內政部警政署
    刑事警察局鑑定結果認：「案內待鑑定光碟（廠牌：IMATIO
    N CD-R，即93年8月31日言詞辯論光碟)，查其特性顯示，此
    類光碟片內所紀錄之資料，係屬無法移除或覆寫之永久性資
    料，依其前述特性，應無變造之可能」等情，亦有該局95年
    8月2日刑鑑字第0950096993號函附卷可參（見臺灣苗栗地方
    法院95年他字第343號卷第42頁)。顯見該錄音光碟內容並無
    聲請人所述遭變造、剪接之情節，而原確定判決法院並就該
    光碟是否經變造一節詳為調查，且於判決書（96年度上訴字
    第3166號）內記載論證之理由，故聲請人所稱之上開書狀（
    見本院卷第11頁)，無論黃佩韻法官於93年8月31日是否當庭
    拒絕收受，或其所提金建國所退還之檢舉書（見本院卷第11
    頁），要與聲請人申告黃佩韻法官變造刪除審理光碟之事實
    無關，上開書狀或金建國退還之檢舉書並不具「嶄新性」及
    「顯然性」，換言之，並不足以動搖原確定之判決，核與刑
    事訴訟法第 420條第1項第6款所規定新證據之要件亦有不符
    。
  (三)次按刑事訴訟法之再審，係對於已經確定之有罪判決，因發
    現認定事實上有重大錯誤，以認定事實不當為理由，請求原
    審法院重為審判，而撤銷或變更原確定判決之特別救濟程序
    ；又刑事訴訟法第 420條第1項第4款所稱「原判決所憑之通
    常法院或特別法院之裁判已經確定裁判變更者」，係指原判
    決憑據通常法院或特別法院之另一裁判，為認定事實之基礎
    而諭知被告有罪之判決後，其所憑之該裁判，業經確定裁判
    變更者而言；如非原判決所憑之裁判，縱經以後之確定裁判
    變更，即與原判決無涉，更不得據變更之裁判對原判決聲請
    再審。經查，本件聲請人並未提出其所謂原確定判決所憑之
    通常法院或特別法院之裁判已經確定裁判變更之情形之證明
    ，聲請人執以聲請再審之理由顯不合法。
  (四)刑事訴訟法第 420條第1項第3款規定：「有罪之判決確定後
    ，受有罪判決之人已證明其係被誣告者，為受判決人之利益
    ，得聲請再審。」同條第2項規定：「前項第3款情形之證明
    ，以經判決確定，或其刑事訴訟不能開始或續行非因證據不
    足者為限，得聲請再審。」查本件聲請人雖依刑事訴訟法第
    420條第l項第3 款之規定，聲請再審，但並未提出任何判決
    ，據以證明其係確遭誣告，或其他證據證明其受誣告之刑事
    訴訟不能開始或續行非因證據不足之情形，其依刑事訴訟法
    第420條第l項第3款之規定，聲請再審，亦屬不合法。
四、本件聲請人雖以上開事由聲請再審，或已逾聲請再審之期間
    （即以刑事訴訟法第421條為再審理由)，或未提出聲請再審
    之證據（即以刑事訴訟法第420條第1項第3款、第4款為再審
    理由），或無再審理由（即以刑事訴訟法第 420條第1項第6
    款為再審理由），應予駁回。
五、依刑事訴送法第433條、第434條第1項，裁定如主文。
中    華    民    國    97    年    9     月    30    日
            刑事第十庭    審判長法  官  林  照  明
                                法  官  林  欽  章
                                法  官  蔡  名  曜
上列正本證明與原本無異。
如不服本裁定，得於收受送達後5日內向本院提出抗告書狀 (須
附繕本)。
                                書記官  劉  恒  宏
中    華    民    國    97    年    10    月    3     日


司法院資訊處製作；財團法人民間司法改革基金會備份。
